臺灣彰化地方法院刑事判決　　　　　　　 96年度易字第166號
公　訴　人　臺灣彰化地方法院檢察署檢察官
被　　　告　乙○○
上列被告因詐欺案件，經檢察官提起公訴（96年度偵緝字第48號
），被告於準備程序為有罪之陳述，經本院合議庭裁定本件由受
命法官獨任進行簡式審判程序，判決如下：
    主  文
乙○○幫助意圖為自己不法之所有，以詐術使人將本人之物交付
，累犯，處有期徒刑肆月，如易科罰金，以銀元參佰元折算壹日
。
    事  實
一、乙○○前因施用毒品案件，經本院以92年度訴字第1340號判
    決判處有期徒刑8月確定，於94年9月26日執行完畢，再因施
    用毒品案件，經本院以95年度訴字第1530號判決判處有期徒
    刑1年4月，現正執行中。詎仍不知悔改，明知金融機構帳戶
    係個人理財之重要工具，且係個人財產、信用之表徵，如任
    意交予他人使用，或經不詳年籍姓名之人無故蒐集，有供作
    財產犯罪用途之可能，而基於縱若他人持有其存摺、金融卡
    後，自行或轉交他人用以實施犯罪，供作被害人匯款之用，
    仍不違背其本意之幫助他人詐欺取財之不確定故意，於95年
    3月間，將自己所有之員林中正路郵局帳戶000000-0帳號之
    存摺、提款卡、印鑑等物交付予林俊宏之成年男子，並告知
    密碼。嗣林俊宏所屬詐騙集團成員，於95年4月3日上午撥打
    電話予甲○○，自稱江警官，詐稱甲○○在聯邦銀行的存款
    被盜領等語，使甲○○陷於錯誤，於同日15時38分許，在屏
    東縣南州鄉○○路9號南州郵局匯款新臺幣（下同）100萬元
    至上開帳戶，詐騙集團成員隨即提領一空。嗣甲○○查覺有
    異，報警處理，因而循線查獲。
二、案經嘉義市警察局第二分局報告臺灣嘉義地方法院檢察署檢
    察官呈請臺灣高等法院檢察署檢察長令轉臺灣彰化地方法院
    檢察署檢察官偵查起訴。
    理  由
一、本件被告乙○○所涉係死刑、無期徒刑、最輕本刑為3年以
    上有期徒刑或高等法院管轄第一審案件以外之罪，並於本院
    行準備程序時就被訴事實為有罪之陳述，本院合議庭依刑事
    訴訟法第273條之1規定，經評議結果，裁定改由受命法官獨
    任行簡式審判程序，合先敘明。
二、據以論罪之證據名稱：
  （一）證人即被害人甲○○於警詢時之證述。
  （二）被告帳戶開戶資料、客戶歷史交易清單、以局號帳號查
        詢客戶基本資料、查詢帳戶最近交易資料。
  （三）被害人甲○○郵政國內匯款執據。
  （四）被告於本院審理時之自白。
三、按金融存款帳戶，事關存戶個人財產權益之保障，與存戶之
    印鑑章、提款卡結合，其專屬性、私密性更形提高，除非本
    人或與本人具密切之關係者，難認有何理由可自由流通使用
    該存摺、印章、提款卡，一般人亦均有應妥為保管存摺、提
    款卡，以防止被他人冒用之認識，縱有特殊情況偶有將存摺
    、提款卡交付他人之需，亦必深入瞭解其用途後再行提供，
    恆係吾人日常生活經驗與事理；且金融帳戶為個人理財之工
    具，申請開設金融帳戶並無任何特殊限制，一般人皆能以存
    入最低開戶金額之方式申請開戶，亦可在不同之金融機構申
    請多數之存款帳戶使用，並無何困難，此乃眾所週知之事實
    。查林俊宏係被告國中同學，被告明知其本身亦曾服兵役，
    有申請開立郵局帳戶，又被告交付上開帳戶前，林俊宏復要
    求被告去申辦語音系統等情，業據被告坦述在卷，且有被告
    上開帳戶之客戶歷史交易清單在卷可佐，則林俊宏本身既有
    帳戶，並無必須借他人帳戶使用之理，況被告又於交付帳戶
    前申辦語音系統，更與常理有違。則依一般人之社會生活經
    驗，他人無正當理由不使用自身之帳戶，而借用其他人之金
    融機構帳戶，衡情當知悉該人係將所蒐集之帳戶用於從事財
    產犯罪。被告明知存摺、提款卡、密碼等有關個人財產、身
    分之物品，淪於他人手中，極易被利用為財產犯罪之工具，
    竟將存摺等物交付予他人，顯然對於該帳戶將作為不法使用
    ，有所認知。本件事證已臻明確，被告犯行堪以認定。
四、論罪與量刑：
（一）按被告行為後，刑法於94年2月2日修正公布，95年7月1日
      施行，而刑法施行法亦於95年6月14日增訂第1條之1。修
      正後刑法第2條第1項規定：「行為後法律有變更者，適用
      行為時之法律。但行為後之法律有利於行為人者，適用最
      有利於行為人之法律。」係規範行為後法律變更所生新舊
      法律比較適用之準據法，於新法施行後，應適用修正後刑
      法第2條第1項之規定，為「從舊從輕」之比較。且於比較
      時應就罪刑有關之共犯、未遂犯、想像競合犯、牽連犯、
      連續犯、結合犯，以及累犯加重、自首減輕暨其他法定加
      減原因（如身分加減）與加減比例等一切情形，本於「統
      一性及整體性原則」，綜其全部罪刑之結果而為比較。本
      案罪刑涉及法律變更之部分，經依如附表所示比較新、舊
      刑法之規定，以修正前刑法有利於被告，依刑法第2條第1
      項前段規定，自應適用最有利於被告之修正前刑法，先此
      敘明。
（二）核被告乙○○所為，係犯刑法第339條第1項、修正前刑法
      第30條第1項前段之幫助詐欺取財罪。被告以幫助他人犯
      罪之不確定故意，而參與實施詐欺取財罪犯罪構成要件以
      外之行為，為幫助犯，應按正犯之刑減輕其刑。又被告前
      曾受有期徒刑之宣告且執行完畢，詳如事實欄所載，有臺
      灣高等法院被告全國前案紀錄表在卷可稽，其於5年內再
      犯有期徒刑以上之罪，為累犯，應依修正前刑法第47條加
      重其刑，並先加後減之。
（三）爰審酌被告於警詢、偵查中矢口否認犯罪，辯稱係存摺遺
      失，嗣於本院準備程序時復辯稱自稱林俊宏之成年男子係
      其同學，該帳戶為其所借用，嗣後始坦承犯行，及衡量本
      件被害人被詐騙之金額高達100萬元等一切情狀，量處如
      主文所示之刑，並諭知易科罰金之折算標準，以示懲儆。
據上論斷，應依刑事訴訟法第273條之1第1項、第299條第1項前
段，刑法第2條第1項前段、第339條第1項，修正前刑法第30條第
1項前段、第2項、第47條、第41條第1項，罰金罰鍰提高標準條
例第1條前段，修正前罰金罰鍰提高標準條例第2條，判決如主文
。
本案經檢察官洪英丰到庭執行職務
中　　華　　民　　國　　96　　年　　4　　 月　　26　　日
                  刑事第六庭      法  官      林欣苑
以上正本證明與原本無異。
如不服本判決，應於判決送達後十日內向本院提出上訴狀 (須附
繕本 )。
告訴人或被害人對於判決如有不服具備理由請求檢察官上訴者，
其上訴期間之計算係以檢察官收受判決正本之日期為準。
中　　華　　民　　國　　96　　年　　5 　　月　　1 　　日
                                  書記官      詹國立
附錄本案論罪科刑法條全文：
中華民國刑法第339條
（普通詐欺罪）
意圖為自己或第三人不法之所有，以詐術使人將本人或第三人之
物交付者，處 5 年以下有期徒刑、拘役或科或併科 1 千元以下
罰金。
以前項方法得財產上不法之利益或使第三人得之者，亦同。
前二項之未遂犯罰之。
附表
┌───┬───────┬────────┬─────────────┐
│比較  │舊刑法於本案適│新刑法於本案適用│依從舊從輕原則比較結果    │
│法條  │用之法律效果  │之法律效果      │                          │
├───┼───────┼────────┼─────────────┤
│第30條│得按正犯之刑減│得按正犯之刑減  │僅係文字用語上之修正，關  │
│      │輕之。        │輕之。          │於刑罰減輕之規定並無變更  │
│      │              │                │，無關成立幫助犯內容之實  │
│      │              │                │質之變更，非屬法律之變更  │
│      │              │                │，應逕適用修正後之規定，  │
│      │              │                │無須比較適用。            │
├───┼───────┼────────┼─────────────┤
│第41條│應以新臺幣300 │得以新臺幣1,000 │新法並非較有利於行為人。  │
│      │元至900元折算 │元、2,000元或   │                          │
│      │為1日。       │3,000元折算1日。│                          │
├───┼───────┼────────┼─────────────┤
│第47條│對於行為人不論│僅限於故意犯，始│本案事實無論適用新刑法第47│
│      │是故意犯或過失│有累犯適用。    │條第1項、舊刑法第47條之規 │
│      │犯，均有累犯適│                │定，均構成累犯，並無有利、│
│      │用（加重本刑至│                │不利。                    │
│      │2分之1）。    │                │                          │
├───┼───────┼────────┼─────────────┤
│第339 │數額應提高30倍│數額應提高30倍。│新法並無較有利。          │
│條罰金│。            │                │                          │
│刑    │              │                │                          │
├───┴───────┴────────┴─────────────┤
│綜合比較結果：                                                      │
│綜合其全部罪刑之比較，應以舊刑法較有利於被告，故本案應適用舊刑法。  │
└──────────────────────────────────┘
